臺灣高雄地方法院刑事判決　　　　　　　94年度易字第1274號
公　訴　人　臺灣高雄地方法院檢察署檢察官
被　　　告　甲○○
　　　　　　乙○○
上列被告等因傷害等案件，經檢察官聲請以簡易判決處刑（94年
度偵字第2320號），本院認不應以簡易判決處刑，改依通常程序
審理，判決如下：
    主  文
甲○○共同以強暴妨害人行使權利，處拘役貳拾日，如易科罰金
，以佰元折算壹日。緩刑貳年。
乙○○公訴不受理。
    事  實
一、甲○○因曾於民國93年8 月21日4 時許與乙○○發生口角、
    肢體衝突而受傷（乙○○涉犯傷害部分業經撤回告訴），欲
    找乙○○理論，遂於同年月23日18時許，駕駛自小客車搭載
    數名真實姓名、年籍不詳之成年男子，至乙○○位於高雄市
    小港區○○○○街與76街口之工作處所找乙○○，適乙○○駕
    駛車號ZK-6720 號自小客車正欲離開，見到甲○○將其所駕
    駛之自小客車攔在前方後，即將上開自小客車停下，甲○○
    與其所搭載之一名真實姓名、年籍不詳成年男子即共同基於
    以強暴妨害人行使權利之犯意聯絡，由該名不詳男子打開乙
    ○○所駕車輛副駕駛座車門後，由該處伸手進入車內，強行
    拔取乙○○握在手中，尚未自電門拔出之鑰匙丟至別處，以
    此強暴之方式妨害乙○○行使駕駛該自小客車離去之權利。
二、案經乙○○訴由高雄市政府警察局小港分局報請臺灣高雄地
    方法院檢察署檢察官偵查後聲請簡易判決處刑。
    理  由
壹、被告甲○○部分：
一、訊據被告甲○○對於曾於上開時、地，與數名真實姓名、年
    籍不詳之成年男子一同去找告訴人乙○○理論，為阻止乙○
    ○離去而強行拔取乙○○鑰匙丟至別處，當時伊站在乙○○
    駕駛座旁，伊帶去之一名男子站在副駕駛座旁，乙○○坐在
    駕駛座上等事實均坦承不諱，惟辯稱鑰匙係伊伸手拔取，並
    非伊帶去之不詳成年男子所拔云云。經查，告訴人乙○○於
    本院審理時到庭證稱：甲○○用車子擋在伊所開廂型車前方
    ，人也下車，伊就停下來，甲○○過來站在駕駛座旁把門打
    開，另外一側有一個甲○○帶來的成年男子也打開車門，當
    時伊手中握著鑰匙正打算拔起來，還沒拔起來，該成年男子
    就伸手強行將該鑰匙拔走等語（見本院94年11月23日審判筆
    錄），至被告甲○○固辯稱係伊拔取上開鑰匙，並非該名不
    詳男子拔取云云，然衡諸常情，駕駛座係位於車輛左前方，
    而電門位於駕駛座方向盤之右方，被告甲○○既站在駕駛座
    車門旁，告訴人乙○○坐在駕駛座上，則被告甲○○與插在
    電門上之鑰匙間即隔著方向盤和告訴人乙○○之身體，此時
    被告甲○○要伸手拔取上開鑰匙已非易事，遑論要自告訴人
    乙○○手中強行將該鑰匙拔走，是比較被告甲○○與告訴人
    乙○○所為陳述，以告訴人乙○○所言符合常情，較為可採
    ，可認確係被告甲○○帶來之不詳男子出手強行拔取上開鑰
    匙無疑。本件事證明確，被告甲○○犯行已堪認定。
二、核被告甲○○所為，係犯刑法第304 條第1 項之強制罪。被
    告甲○○與前開真實姓名、年籍不詳之成年男子就上開犯行
    間，有犯意聯絡及行為分擔，均為共同正犯。爰審酌被告甲
    ○○僅因曾與告訴人乙○○發生糾紛，為找告訴人乙○○理
    論，即以強行拔取鑰匙之方式，妨礙告訴人乙○○行車自由
    ，行為實有不當，惟念其並無經法院論罪科刑之前科，素行
    良好，有臺灣高等法院被告前案紀錄表1 份在卷可按，犯後
    坦承有強制罪之犯行，並與告訴人乙○○達成和解，告訴人
    乙○○已當庭表示願意原諒被告甲○○之意（見本院94年11
    月23日審判筆錄），犯後態度尚可，及被告甲○○犯罪動機
    、目的、手段等一切情狀，量處如主文所示之刑，並諭知易
    科罰金之折算標準。末查，被告甲○○前未曾受有期徒刑以
    上刑之宣告，已如前述，其因一時失慮，偶罹刑章，並已與
    告訴人乙○○達成和解，經此偵審程序及刑之宣告後，當能
    知所警惕，本院認所宣告之刑以暫不執行為適當，併予宣告
    緩刑2 年，用啟自新。
三、公訴意旨雖認被告甲○○於上開時、地將其所駕駛之自小客
    車攔在乙○○所駕車輛前方，阻止乙○○離去之行為，亦涉
    犯刑法第304 條第1 項強制罪（見本院94年11月23日審判筆
    錄）。惟按刑法第304 條第1 項強制罪之成立，係以行為人
    以強暴、脅迫之手段，使人行無義務之事或妨害人行使權利
    為要件，此觀諸該法條規定自明。查被告甲○○於上開時、
    地以人車攔住去路之方式阻止告訴人乙○○離去，固已妨害
    乙○○行使離去之權利，然並非以強暴或脅迫之手段為之，
    該部分行為自無構成強制罪之餘地。然公訴意旨認此部分與
    前開認定有罪部分係單純一罪，爰不另為無罪之諭知。
四、聲請簡易判決處刑意旨另以：被告甲○○因於93年8 月21日
    4 時許曾與乙○○發生口角遭到攻擊而受傷，遂於同年月23
    日18時許，與另二名不知名男子，至高雄市小港區○○○○街
    與76街口找乙○○理論，並與該二名男子共同基於傷害之犯
    意聯絡，以木棍、鐵管、手電筒等物打乙○○，乙○○不甘
    受毆亦出手反擊，互毆後乙○○受有頭部外傷、額部腫脹、
    左腰部挫傷、瘀青5x6 公分及左前臂挫、擦傷、瘀青4x5 公
    分等傷害。因認被告甲○○涉犯刑法第277 條第1 項傷害罪
    嫌。按告訴乃論之罪，告訴人於第一審辯論終結前，得撤回
    其告訴；又告訴經撤回者，法院應諭知不受理之判決，並得
    不經言詞辯論為之，刑事訴訟法第238 條第1 項、第303 條
    第3 款、第307 條分別定有明文。而被告甲○○涉犯刑法第
    277 條第1 項之傷害罪嫌，依同法第287 條前段之規定，須
    告訴乃論。茲因告訴人乙○○於本院審理中，聲請撤回其告
    訴，有撤回告訴狀1 紙在卷可憑，揆諸前開法條，被告甲○
    ○被訴傷害部分無庸經言詞辯論，應為不受理之諭知，惟聲
    請簡易判決處刑意旨認此部分與前開強制罪有罪部分有牽連
    犯之裁判上一罪關係，爰不另為公訴不受理之諭知，附此敘
    明。
貳、被告乙○○部分：
一、聲請簡易判決處刑意旨係以：被告乙○○於93年8 月20日22
    時許，與甲○○在高雄市小港區○○○路268-1 號房屋內下
    象棋賭博財物，至翌日4 時許，乙○○有事欲離去，甲○○
    不准其離去，雙方乃發生衝突，乙○○遂基於傷害之犯意，
    以不明物體打甲○○頭部，致甲○○頭部受有外傷而流血。
    嗣於同年月23日18時許，甲○○夥同二名不知名男子，至高
    雄市小港區○○○○街與76街口找乙○○理論，甲○○與該二
    名男子共同基於傷害之犯意聯絡，以木棍、鐵管、手電筒等
    物打乙○○，乙○○不甘受毆亦出手反擊，互毆後甲○○受
    有頭皮裂傷及左前臂擦傷之傷害。因認被告乙○○涉犯刑法
    第277 條第1 項傷害罪嫌。
二、被告乙○○因傷害案件，經檢察官聲請簡易判決處刑，認係
    犯刑法第277 條第1 項之傷害罪嫌，該罪須告訴乃論。茲因
    告訴人甲○○於本院審理中，聲請撤回其告訴（見本院94年
    8 月19日準備程序筆錄），揆諸前開法條，爰不經言詞辯論
    ，逕為諭知被告乙○○不受理之判決。
據上論斷，應依刑事訴訟法第452 條、第299 條第1 項前段、第
303 條第3 款、第307 條，刑法第28條、第304 條第1 項、第41
條第1 項前段、第74條第1 款，罰金罰鍰提高標準條例第1 條前
段、第2 條，判決如主文。
本案經檢察官丙○○到庭執行職務。
中　　華　　民　　國　　94　　年　　12　　月　　7 　　日
                  刑事第五庭    審判長法  官　李嘉興
                                      法  官  陳君杰
                                      法　官  楊筑婷
以上正本證明與原本無異。
如不服本判決，應於收受送達後10日內向本院提出上訴書狀。
中　　華　　民　　國　　94　　年　　12　　月　　8 　　日
 　　　　　　　　　　　　　　　       書記官  林雯琪
附錄本案論罪科刑法條
中華民國刑法第304條
以強暴、脅迫使人行無義務之事或妨害人行使權利者，處3 年以
下有期徒刑、拘役或300 元以下罰金。
前項之未遂犯罰之。
